臺灣高等法院臺中分院民事判決
110年度上易字第130號

上  訴  人  李幸嫻  

訴訟代理人  蔡譯智律師
複 代理 人  陳亮逢律師
被 上訴 人  陳銘硯  
兼 上一 人
訴訟代理人  陳翰哲  
            曾淑敏  
            簡苙杰  
            洪勝科  

上列當事人間履行契約等事件，上訴人對於民國110年1月6日臺
灣彰化地方法院109年度訴字第442號第一審判決提起上訴，本院
於110年8月17日言詞辯論終結，判決如下：
    主      文
上訴駁回。
第二審訴訟費用由上訴人負擔。
    事實及理由
一、上訴人主張：
　㈠被上訴人共同經營「Q點國際支付平台」，被上訴人洪勝科
　　邀約上訴人於民國107年11月加入該團隊並擔任會計一職，
　　嗣後並負責作帳。其後因故上訴人要求退出，實際任職期間
　　至108年6月至7月初。至此，被上訴人之態度丕變，對上訴
　　人極不友善，並安排上訴人自108年7月10日開始進行交接事
　　宜。上訴人與被上訴人陳翰哲於108年7月15日相約於員林某
　　7-11便利商店，其餘被上訴人則當場以通訊軟體LINE為群組
　　對話，被上訴人以上訴人作帳不清楚為由，要求上訴人必須
　　交出新台幣（下同）51萬4430元，用以擔保上訴人作帳所產
　　生之帳目空缺，直至帳目釐清始返還該筆款項，否則將追究
　　上訴人挪用公款之責任。上訴人為求清白，於108年7月15日
　　總共交付40萬4430元給陳翰哲，另11萬元係交給曾淑敏。之
　　後，上訴人與被上訴人對帳至少4次，陳銘硯甚至於108年9
　　月4日更稱會將對帳後無爭議之9萬1,283元先行返還上訴人
　　，惟遲未履行，上訴人遂於108年11月13日寄發存證信函予
　　被上訴人要求返還上開款項，惟被上訴人拒絕返還。
　㈡從上訴人與被上訴人間之LINE對話紀錄，可知：
　　⒈上訴人確實有交付51萬4,430元給被上訴人所經營之神木
　　　家族團隊，其中陳翰哲親自當面收受上訴人交付的40萬4,
　　　430元，及放在曾淑敏（暱稱apple）處的11萬元（其中二
　　　次匯款各3萬元，曾淑敏已自認有收到，其他係現金交付
　　　）。
　　⒉從上訴人與陳銘硯、洪勝科及簡苙杰等人之LINE對話紀錄
      可知，陳銘硯等人均知悉完帳之事，亦證陳銘硯等人確有
      共同參與本件對帳行為。
  ㈢被上訴人以上訴人辦理交接之帳目不清為由，要求上訴人先
    行提出51萬4430元為擔保，直至對帳完成後方願意返還，則
    兩造間已就「上訴人給付51萬4430元予被上訴人，被上訴人
    於對帳後即將該款項返還予上訴人」，就債之關係成立達成
    合致，雙方互負義務，上訴人已多次提出詳細、清楚之對帳
    清冊，被上訴人自應履行將上開款項返還之契約義務，爰依
    民法第153條第1項、第199條規定，依債之法律關係請求被
    上訴人連帶給付51萬4430元。縱然兩造間尚未存有前開契約
    關係，則上訴人亦得依民法第179條不當得利、同法第184條
    第1項前段、第185條第1項侵權行為等規定（詳上訴人110年
    8月6日民事辯論意旨狀），請求被上訴人連帶給付51萬4430
    元等語。爰依上開規定，聲明求為判決命：被上訴人應連帶
    給付上訴人51萬4430元，及自起訴狀繕本送達翌日起至清償
    日止，按年息百分之5計算之利息；併願供擔保請准宣告假
    執行。
二、被上訴人辯以：
  ㈠上訴人主張為對帳之故，而交付被上訴人51萬4430元云云，
    被上訴人否認之，此有利於上訴人之事實，自應由上訴人負
    舉證責任。惟上訴人所舉之其與被上訴人之LINE對話紀錄，
    及證人甲○○之證言，均不足以證明上訴人確有交付上開款項
    予被上訴人之事實，此外，上訴人並未舉出其他證據證明，
    自應受不利之判決。
　㈡被上訴人曾淑敏辯稱：伊有收到上訴人二次匯款各3萬元，否
    認有收到上訴人交付之現金。該匯款係遊戲點數之錢，就此
    雙方各有金錢之往來，實與上訴人所主張對帳用交付之金錢
    無關。 
三、經原審為上訴人敗訴之判決，上訴人提起上訴，上訴聲明：
    ㈠原判決廢棄。㈡被上訴人應連帶給付上訴人51萬4430元，
　　及自起訴狀繕本送達翌日起至清償日止，按年息百分之5計
　　算之利息。被上訴人答辯聲明：上訴駁回。
四、得心證之理由：
　㈠上訴人主張伊於108年6月加入「神木家族團隊」並負責作帳
　　，伊於同年7月要求退出，被上訴人卻以伊作帳不清楚為由
　　，要求上訴人必須交出51萬4,430元，用以擔保被上訴人作
　　帳所產生之帳目空缺，直至帳目釐清始返還該筆款項，為此
　　上訴人交付現金合計40萬4430元予陳翰哲，加上另曾交付15
　　萬元給曾淑敏，曾淑敏將其中4萬元依上訴人指示匯款給第
　　三人，尚欠上訴人11萬元，合計51萬4430元云云，此為被上
　　訴人所否認，並以前揭辯詞置辯。經查：
    ⒈按當事人主張有利於己之事實者，就其事實有舉證責任，
　　  民事訴訟法第277條定有明文。又民事訴訟法如係原告主
　　  張權利者，應先由原告負舉證之責，若原告不能舉證，以
　　  證實自己主張之事實為真實，則被告就其抗辯事實即令不
　　  能舉證，或其舉證尚有疵累，亦應駁回原告之訴（最高法
　　  院72年度台上字第4225號判決可資參照）。本件上訴人既
　　  主張其與被上訴人間有契約合致之情，或不當得利，或侵
　　  權行為等法律關係存在，自應就上開有利於己之事實負舉
　　  證責任。
    ⒉上訴人主張兩造間存在契約關係乙節，並不可採：
      ⑴上訴人主張108年7月15日在7-11○○○門市先後交付12
　　　  萬元、28萬1330元、3100元予陳翰哲云云，陳翰哲固不
　　　  否認當天曾與上訴人碰面，然否認有收到上開款項事實
　　　  。
　　　⑵上訴人雖提出戶名李建峰、帳號000000000000號帳戶之
　　　  內頁為佐證（原證7，原審卷一第381至385頁），依上
　　　  開帳戶顯示，於108年7月15日有先後提領現金12萬元、
        28萬元之事實，惟尚無法證明該款項確係交付陳翰哲之
        事實。
　　　⑶由上訴人與陳翰哲間於108年7月15日之LINE對話擷圖
　　　  （原證8，編號66、67，原審卷一第419至420頁），僅
　　　  由上訴人提到「晚上我錢一起給你」，「好，然後我在
        跟你約禮拜四晚上，我在跟你對一次帳，如果沒有問題
        是正確的，可以麻煩你們把錢在給我嗎？」等語（原審
        卷一第420頁），此為上訴人主動方之發話內容，並未
        明確講到上訴人有交付陳翰哲40萬4430元之事實，而就
        陳翰哲完整的答覆為：「這有點搞錯了吧，光處理你留
        下來的那些帳，繳費搞的亂七八糟，我每天收單繳費都
        還沒搞好，我們哪來的時間看你的帳。帳沒問題該還你
        的一定還你，但請你等我們都有空的時候，當初不也等
        你很久你才準備好，你都能忙，我們都不能忙？」等語
        （原審卷一第422頁），亦難遽認陳翰哲承認或默認有
        收到上訴人交付40萬4430元之事實。另依上訴人與陳翰
        哲於108年7月19日LINE對話紀錄編號70號(原證八)之記
        載，亦難遽認陳翰哲承認或默認有收到上訴人交付40萬
        4430元之事實。
　　　⑷上訴人主張曾交付15萬元給曾淑敏，曾淑敏將其中4萬元
        依上訴人指示匯款給第三人，故曾淑敏尚欠上訴人11萬
        元云云，曾淑敏固自認有收到二次匯款各 3萬元合計6
        萬元，惟否認收受上訴人其他之現金，而匯款亦與對帳
        無關等語。經查：
　　　　①上訴人提出臺灣企銀之帳戶（戶名李幸嫻、帳號0000
　　　　  0000000）之存摺為佐，其中上訴人固曾於108年4月9
  　　　　日、108年4月10日，均轉帳30,015元至「0000000000
　　　　  00」帳戶等情，依此等匯款時間108年4月間，核與上
　　　　  訴人主張對帳之事係發生於000年0月間，已顯不相符
　　　　  合。
　　　　②依上訴人主張交付款項係為對帳之用，則在對帳未釐
　　　　  清結果前，怎麼有可能會由上訴人指示曾淑敏匯款4
　　　　  萬元給第三人呢？曾淑敏又怎麼會同意如此做呢？顯
　　　　  然上訴人之主張不合理。  
　　　　③曾淑敏答辯稱上開轉帳是Q點買賣點數，108年4月10日
          有打2,450點的點數給她，我們相互之前都有匯錢的
          情形等語，並提出記事本截圖、Q點消費點數支付畫
          面等為證，核與曾淑敏上開答辯尚相符合，可見上開
          款項並非是為了上訴人作帳之擔保而交付給曾淑敏。
　　　　④至於上訴人所提出其於108年8月19日與曾淑敏LINE對
　　　　  話擷圖觀之，曾淑敏先告知上訴人，帳是別人在處理
　　　　  ，請上訴人打給銘硯，曾淑敏不想管那些帳等語，上
　　　　  訴人嗣稱：「那妳先將我的11萬匯款給我」。曾淑敏
　　　　  回覆：「都不在我這」、「都在公司帳」（原審卷第
　　　　  464至465頁），可知上訴人雖有向曾淑敏要求11萬元
　　　　  ，此為上訴人係主動方之發話內容，實不能排除上訴
　　　　  人欲誘導對方之嫌，而曾淑敏之答覆僅可認其表示上
　　　　  訴人要求的款項是公司帳，然該公司帳究竟是何種款
　　　　  項、數額多少，從LINE對話中均並不清楚，亦無從認
　　　　  定曾淑敏收受上訴人交付對帳用之15萬元或11萬元。
　　　⑸證人即上訴人之小叔甲○○於原審證稱略以：我與上訴人
        同住，我是聽上訴人講她有放在曾淑敏11萬元，其他的
        我不清楚，另外上訴人說她要去員林在超商，要拿錢給
        陳翰哲，聽她講說上訴人帳戶算得不清楚，所以要跟她
        扣這筆錢，等她算清楚之後再還她，我在108年10月左
        右，跟陳翰哲、洪勝科聯絡過蠻多次，他們說上訴人做
        帳有問題，等他們帳做清楚了之後錢再歸還，我有協助
        上訴人跟被上訴人對帳，有約兩次，第一次在臺中○○路
        上的麥當勞。第二次是彰化市○○路上的85度C，對帳沒
        有結果，他們目的好像就是不太對帳等語（原審卷二第
        12至14頁），上開證言，對於上訴人有無交付款項之事
        ，交付多少，僅係聽聞上訴人單方面之陳述，並未親自
        見聞交付款項之事，其所為之證詞僅係傳聞證據，未能
        採信而為上訴人有利之認定。 
　  　⑹上訴人雖主張除陳翰哲外，依對話紀錄顯示，其他被上
        訴人亦皆知悉伊共交付51萬4430元之對帳款云云，固據
        提出上訴人與彼等LINE對話擷圖為證，惟查：
  　　　①上訴人與曾淑敏之對話：
　　　    ⅰ雙方於108年8月5日LINE對話擷圖（原證10，編號 
　　　　　　62、63），上訴人表示：「既然還沒時間算，那先
            把我的錢514430退還給我，然後你們在慢慢算，算
            完我們在約時間，如果有少錢，我在負責補給你」
            ，然曾淑敏則答覆：「我只負責弄帳…其他金錢上
            不是我一個人可以做決定…你可以打給其他五個人
            ，問他們意見，我無法做決定，我剛列印完你的所
            以帳，才要開始抓帳，抓完我就會跟你約時間，時
            間上我真的無法跟你說，因為抓帳沒有那麼容易」
            等語（原審卷一第458至459頁），足見曾淑敏的整
            體意思，係在表示伊僅負責處理帳目而已，並不能
            據此證明上訴人有交付款項之情。
　　　    ⅱ上訴人另於108年7月15日傳送資料給曾淑敏（原證1
            0，編號11），並稱「這是翰哲麻煩我傳給你的」
            、「苙杰退我群組，所以我只能傳給你」、「在麻
            煩你了」，曾淑敏則回覆「我在做帳，跟本沒空理
            他們」等語（原審卷一第431至433頁），從對話中
            可認定上訴人將文件傳送給曾淑敏，並無法看出曾
            淑敏是否知悉上訴人於當天有無將款項交付陳翰哲
            之事。
　　　    ⅲ故上訴人主張曾淑敏知悉伊於上開時地交付陳翰哲
　　　      40萬4430元云云，為不可採。
        ②上訴人與陳銘硯之對話：
　　　    依雙方對話中，陳銘硯於108年8月13日、19日、9月2
          日至9月5日之LINE對話擷圖中（原證10、11），係答
          覆：「我先去確認這件事是否正確」（原審卷一第49
          9頁）、「這次新對出來正確額度為91283元」（原審
          卷一第502頁），然上訴人質疑問：「我想請問正確
          額度91283是哪幾筆」（原審卷一第502、503頁），
          陳銘硯稱：「上次我們提出有問題那些資料，你有新
          的可以傳來，然後我們會在找時間對一下新的帳」等
          語（原審卷一第503頁），可知陳銘硯不但未承認或
          默認上訴人有交付51萬4430元之事實。
        ③上訴人與洪勝科對話：
　　　    依上訴人與洪勝科於108年9月2日LINE對話擷圖中（
　　　    原證12，編號10），洪勝科的答覆內容，均是在談對
　　　    帳的事，並未承認或默認上訴人有交付51萬4430元給
　　　    神木家族團隊之事實。另於同年9月4日LINE對話擷圖
          中（原證12，編號11），亦無法認定上訴人之主張為
          真實。
 　　　 ④上訴人與簡苙杰對話：
 　　　   雙方於108年7月15日之LINE對話擷圖（原證9），簡
          苙杰表示：「小嫻請你今天多給翰哲3100」、「多多
          那時候儲值的錢在那」、「算在那九萬裡面了」等語
          ，核與簡苙杰答辯稱伊要求上訴人交付3100元，是伊
          開發客戶的獎金，當時所有業務的開發獎金都是先匯
          到上訴人帳戶裡面，她到那時還沒有將獎金還給我，
          多多是我的客戶等情，大致相符，且由上開內容雖可
          認簡苙杰知悉當天上訴人要與陳翰哲碰面，因此要求
          上訴人交給翰哲3100元，至於上訴人有無確實交付51
          萬4430元（內含3100元），於該雙方對話中並無法證
          明此部分事實。
　　　⑺綜上，上訴人主張除陳翰哲外，依對話紀錄顯示，其他
　　　　被上訴人亦皆知悉伊共交付51萬4430元之對帳款云云，
　　　　為不足取。從而，上訴人依契約關係，請求被上訴人給
        付51萬4430元之對帳款乙節，於法無據。　
　　⒉上訴人主張兩造間有不當得利、侵權行為之法律關係云云
　　　，為不可採：
　　　依前所述，上訴人並未舉證證明其因對帳事務，曾交付被
　　　上訴人51萬4430元，亦未舉證被上訴人有何不當得利或侵
　　　權行為等事實，故上訴人此部分之主張，不可採憑。　
  ㈡綜上所述，上訴人依契約關係、不當得利及侵權行為之法律
    關係，請求被上訴人連帶給付51萬4430元，及自起訴狀繕本
    送達翌日起至清償日止，按年息百分之5計算之利息，為無
    理由，應予駁回。原審為上訴人敗訴之判決，並駁回上訴人
    假執行之聲請，於法並無不合。上訴意旨指摘原判決不當，
    求予廢棄改判，為無理由，應駁回其上訴。
  ㈢本件事證已臻明確，兩造其餘攻擊防禦方法及所舉證據，經
    審酌後，均與判決結果不生影響，爰不逐一論列，併此敘明
    。
五、據上論結，本件上訴為無理由，爰依法判決如主文。 　　
中　　華　　民　　國　 110　　年　　8 　　月　　31  　日
              民事第七庭    審判長法　官  王  銘
                                  法　官  高英賓
                                  法　官  張國華
正本係照原本作成。
不得上訴。
                                  書記官  柯孟伶

中　　華　　民　　國　 110　　年　　8 　　月　　31  　日